臺灣高等法院民事判決　　　　　　　　95年度上易字第1031號
上　訴　人　甲○○
被上訴人　　乙○○
　　　　　　　　　　　　樓
上列當事人間請求損害賠償事件，上訴人對於中華民國95年9月
29日臺灣臺北地方法院95年度訴字第5893號第一審判決提起上訴
，本院於96年4月3日言詞辯論終結，判決如下：
    主  文
原判決關於駁回上訴人後開第二項之訴部分，及該部分訴訟費用
之裁判廢棄。
被上訴人應再給付上訴人新台幣壹拾肆萬伍仟捌佰零伍元。
其餘上訴駁回。
第一審（除確定部分外）、第二審訴訟費用由被上訴人負擔四分
之一，餘由上訴人負擔。
    事實及理由
一、上訴人起訴主張：伊因被上訴人於民國（下同）93年7月間
    對伊施加傷害行為，而對被上訴人提起刑事告訴（此部分嗣
    經原法院以94年度易字第953號案件及本院以95年度上易字
    第270號案件判決被上訴人無罪確定），惟被上訴人竟自93
    年7月間起至同年9月中旬止，多次以電話恫嚇伊稱：「你有
    沒有去撤銷？不肯撤銷沒有關係，…郭敏男出事絕對是我，
    我絕對會做，你自己看著辦」、「那你考慮的怎樣？是要和
    解或是要上法庭？…好啦！要死我也會拖個墊背啦！」、「
    你今天把我逼的走頭無路，…我到現在才要反擊。…反正絕
    對要你們付出代價」、「我跟你講啦！這件事情看要死他還
    是死我，絕對要死一個人，絕對不能善了，絕對不善了。絕
    對要給他死一個人，絕對我要徹底跟你們周旋到底，徹底要
    跟你們周旋到底，你不跟我解決，可以，反正你能用的資源
    已經用盡了，面子問題，你都已經給我捅個大紕漏了，我已
    經身敗名裂，啊沒有關係，我絕對要跟你們周旋到底，讓你
    們嘗一下家庭破裂的滋味」等語，表示將加害伊及其友人郭
    敏男之生命、身體安全，欲迫使伊與其和解並撤回刑事告訴
    。被上訴人更告伊以：「他昨天晚上在你那裡過夜我不是不
    知道，我去，你知道嗎？台灣省LLA-849對不對？他停在景
    美醫院門口，你停在旁邊巷口，對不對？有沒有？」等語，
    彰顯其言出必行之決心，而造成伊長期處在恐懼、害怕之狀
    態，身心俱疲，經醫師診斷為患嚴重型憂鬱症，伊因此支出
    醫療費用新台幣（下同）158,701元，並使伊遭雇主解職，
    而受有薪資損失29萬1902元，伊後續求職亦遭受莫大阻礙，
    且使伊成為人壽醫療保險之拒絕承保戶等情，爰依侵權行為
    之法律關係請求被上訴人給付上訴人醫療費用158,701元、
    薪資損失291,902元及精神慰撫20萬元，合計650,603元（上
    訴人逾此範圍之請求業經原審駁回確定，原審就上訴人上開
    請求部分判命被上訴人應給付上訴人62,896元，而駁回上訴
    人其餘之訴，上訴人不服提起上訴，被上訴人就其敗訴部分
    ，未據聲明不服，此部分亦告確定）。上訴人於本院聲明為
    ：(一)原判決不利上訴人部分廢棄。(二)上開廢棄部分被上訴人
    應再給付上訴人587,707元。
二、被上訴人則以：其固曾於電話中向上訴人陳述上開話語，惟
    上訴人被雇主解僱，乃係因其敬業態度不佳，且其休假從未
    請假所致；至於上訴人所患之嚴重型憂鬱症，乃因其個人債
    務問題所導致，且上訴人所支出之醫療費用亦為伊所繳納；
    又上訴人本為訴外人國泰人壽保險公司之保戶，但其多次申
    請醫療理賠後，欲再增加精神保險而遭拒保，乃理所當然之
    事，上訴人請求本件賠償並無理由等語，資為抗辯。其答辯
    聲明為：上訴駁回，第二審訴訟費用由上訴人負擔。
三、上訴人主張被上訴人為迫使其撤回到刑事告訴而於93年7月
    間起至同年9月中旬止，以電話恫嚇上訴人稱：「你有沒有
    去撤銷？不肯撤銷沒有關係，…郭敏男出事絕對是我，我絕
    對會做，你自己看著辦」、「那你考慮的怎樣？是要和解或
    是要上法庭？…好啦！要死我也會拖個墊背啦！」、「你今
    天把我逼的走頭無路，…我到現在才要反擊。…反正絕對要
    你們付出代價」、「我跟你講啦！這件事情看要死他還是死
    我，絕對要死一個人，絕對不能善了，絕對不善了。絕對要
    給他死一個人，絕對我要徹底跟你們周旋到底，徹底要跟你
    們周旋到底，你不跟我解決，可以，反正你能用的資源已經
    用盡了，面子問題，你都已經給我捅個大紕漏了，我已經身
    敗名裂，啊沒有關係，我絕對要跟你們周旋到底，讓你們嘗
    一下家庭破裂的滋味」等語，復向上訴人示以：「他昨天晚
    上在你那裡過夜我不是不知道，我去，你知道嗎？台灣省
    LLA-849對不對？他停在景美醫院門口，你停在旁邊巷口，
    對不對？有沒有？」等語，致上訴人心生恐懼之事實，業據
    其提出電話譯文附於原法院94年度易字第953號刑事卷(二)第
    62至69頁，並為被上訴人所不爭執，而被上訴人上開行為，
    業經原法院94年度易字第953號判處罪刑，並經本院95年度
    上易字第270號駁回上訴確定在案，亦有上開判決影本在卷
    可稽（見原審卷第7至21頁），上訴人此部分之主張，自堪
    信為真實。
四、按因故意或過失，不法侵害他人之權利者，負損害賠償責任
    ，故意以背於善良風俗之方法，加損害於他人者亦同；又不
    法侵害他人之身體、健康、名譽、自由、信用、隱私、貞操
    ，或不法侵害其他人格法益而情節重大者，被害人雖非財產
    上之損害，亦得請求賠償相當之金額；民法第184條第1項、
    第195條第1項前段分別定有明文。本件上訴人因上開被上訴
    人恫嚇言語而心生畏怖，精神受有打擊，已如前述，則上訴
    人自得請求被上訴人賠償其因此所受之損害。茲就上訴人請
    求賠償之各項請求應否准許，審酌如下：
（一）醫療費用部分：
  １、上訴人主張其因被上訴人自93年7月間起至同年9月間止之
      恫嚇行為，長期處在恐懼、害怕之狀態，因而罹患嚴重型
      憂鬱症等情，業據其提出93年10月20日之國防醫學院三軍
      總醫院（以下稱三軍總醫院）之診斷證明書（參台灣台北
      地方法院檢察署94年偵第5065號卷第84頁之診斷證明書）
      、及三軍總醫院附設民眾診療服務處診斷證明書為證（見
      本院卷第23頁），而上訴人自93年9月15日起至國防醫學
      院三軍總醫院精神科門診初診，診斷憂鬱症初次發作合併
      酒精使用，亦有三軍總醫院95年12月26日集逵字第095002
      18 33號函在卷可稽（見本院卷第33頁），上訴人主張其
      因受被上訴人恫嚇，長期處在恐懼、害怕之狀態，因而罹
      患憂鬱症，尚非虛妄。被上訴人雖辯稱上訴人之憂鬱症應
      係長期債務壓力所致云云，然觀之被上訴人前揭恫嚇上訴
      人之言詞、語氣及情節非輕，復向上訴人告以：「他昨天
      晚上在你那裡過夜我不是不知道，我去，你知道嗎？台灣
      省LLA-849對不對？他停在景美醫院門口，你停在旁邊巷
      口，對不對？有沒有？」等語，客觀上已足認可使上訴人
      因擔心其本人與訴外人郭敏男之生命、身體安全遭受加害
      而心生畏佈，縱上訴人之憂鬱症非全然由被上訴人之恫嚇
      言語所造成，亦應認上訴人之憂鬱症病情因此爆發或加重
      ，故上訴人因此心理創傷及所支出之醫療費用，自應認與
      被上訴人前揭恫嚇行為有相當因果關係。
  ２、按全民健康保險法第1條後段固規定，就該法未規定之事
      項應適用保險法相關規定；惟全民健康保險性質上係屬健
      康、傷害保險，除有全民健康保險法第82條規定之情形外
      ，依保險法第130條、第135條準用同法第103條之規定，
      全民健康保險之保險人不得代位行使被保險人因保險事故
      所生對於第三人之請求權，要無保險法第53條規定適用之
      餘地；是全民健康保險之被保險人，非因汽車交通事故受
      傷害，受領全民健康保險提供之醫療給付，其因侵權行為
      所生之損害賠償請求權並不因而喪失（最法高院89年台上
      字第805號判決意旨參照）。本件上訴人之憂鬱症病情與
      被上訴人前揭侵權行為有相當因果關係，已如前述，而上
      訴人自93年9月15日起至三軍總醫院精神科門診初診，診
      斷憂鬱症初次發作合併酒精使用，之後分別於93年9月22
      日、93年9月29日、93年9月30日門診，後因憂鬱合併自殺
      企圖，於93年10月3日至93年10月20日急性住院，出院後
      繼續門診，分別於93年11月4日、93年12月12日、93年12
      月30日門診，後因再度仰藥自殺，故於94年1月2日入院，
      94年1月15日出院，出院後於94年1月20日、94年2月3日、
      94年3月4日、94年4月21日及95年11月1日（只要求開立診
      斷書）門診計五次，有三軍總醫院95年12月26日集逵字第
      09500218 33號函在卷可稽（見本院卷第33頁）。而上訴
      人因於上開三軍總醫院函所列日期於三軍總醫院門診、急
      診及住院之醫療費用共為158,701元，亦有各該醫療費用
      收據及費用明細表在卷足憑（見原審卷第53至55頁、本院
      卷第10至21頁），且其所支出之各項醫療費用，依醫療費
      用收據及明細表所載，核均屬醫療上之必要費用，則上訴
      人請求被上訴人賠償其此部分之損害，自屬有據。被上訴
      人雖抗辯上訴人所支出之醫療費用為其所繳納云云，惟未
      舉證以實其說，即非可採。
（二）薪資損失部分：
  １、上訴人主張其因被上訴人前揭恫嚇行為而罹患嚴重型憂鬱
      症，遭雇主解職，受有薪資損失291,902元云云，固據其
      提出撥薪存褶明細及培靈醫院留職停薪證明書為憑（見原
      審卷第57頁至第63頁、本院卷第24頁），惟其所提留職證
      明書記載其留職停薪之起迄日期為自93年11月1日起至94
      年6 月30日止，留職停薪之事由為「因患嚴重型憂鬱症，
      故申請留職停薪」，上訴人既係自行申請留職停薪，則其
      稱因患憂鬱症而遭雇主解僱，顯非事實，亦難認上訴人有
      因罹患憂鬱症而致不能工作之情事，況上訴人申請留職停
      薪後，旋自94年1月起擔任訴外人林文正之特別護士等情
      ，為上訴人所自陳（見本院卷第57頁背面），被上訴人辯
      稱上訴人並無因病不能工作之情形，尚屬可信。則上訴人
      主張因被上訴人之恐嚇行為罹患憂鬱症而受有薪資損失
      291,902元云云，即非有據。
（三）精神上損害賠償部份：
  １、按不法侵害他人之人格權，被害人有非財產上損害，請求
      加害人賠償相當金額之慰撫金時，法院對於慰撫金之量定
      ，應斟酌實際加害情形、所造成之影響、被害人痛苦之程
      度、兩造之身分地位經濟情形及其他各種狀況，以核定相
      當之數額，最高法院47年台上字第1221號、51年台上字第
      223號判例意旨參照。
  ２、本件上訴人因被上訴人前揭恫嚇行為而受有精神上之創傷
      已如上述，是上訴人請求精神慰撫金，即非無據。至上訴
      人雖主張其因罹患嚴重型憂鬱症，而成為人壽醫療保險之
      拒絕承保戶云云，惟其所提出之特承件核保通知書（見原
      審卷第64頁），至多僅能證明上訴人曾於95年7月間經保
      險人以「不同意承保腦神經疾病」為由而被拒投保，尚不
      足以證明上訴人係因被上訴人之本件侵權行為罹病而遭拒
      保，上訴人復未證明其因此而受有何種損害，是其此部分
      主張自難憑採。本院審酌上訴人係專科畢業，目前從事護
      理工作，每個月薪金約22,000元左右，目前名下無其他財
      產；被上訴人則係國小畢業，目前無業且無財產（參原審
      卷第72頁之本院95年9月21日言詞辯論筆錄、本院卷第28
      頁至第33頁之稅務電子閘門財產所得調件明細表3件），
      及上訴人因被上訴人之本件侵權行為所受心理創傷之程度
      等情，認上訴人得請求被上訴人賠償之慰撫金以50,000元
      為適當，其超過上開核准金額之慰撫金請求，則尚難允准
      許。
五、綜上所述，上訴人基於侵權行為之法律關係請求被上訴人給
    付醫療費用158,701元、精神慰撫金50,000元，合計208,701
    元部分，為有理由，應予准許。逾此部分之請求，為無理由
    ，應予駁回。原審就上開應准許超過62,896元部分，為上訴
    人敗訴之判決，尚有未洽，上訴意旨指摘原判決此部分不當
    求予廢棄改判，為有理由，爰由本院予以廢棄改判如主文第
    二項所示。至於上訴人之請求不應准許部分，原判決為上訴
    人敗訴之判決，經核於法並無不合，上訴意旨求予廢棄改判
    ，為無理由，應駁回其上訴。
六、本件事證已臻明確，兩造其餘之攻擊防禦方法及所提之證據
    ，經審酌後認均無礙判決之結果，爰不予一一論述。
七、據上論結，本件上訴為一部有理由，一部無理由，依民事訴
    訟法第450條、第449條第1項、第78條，判決如主文。
中　　華　　民　　國　　96　　年　　4 　　月　　17　　日
                    民事第五庭
                        審判長 法  官 林丁寶
                               法  官 蔡芳齡
                               法  官 張靜女
正本係照原本作成。
不得上訴。
中　　華　　民　　國　　96　　年　　4 　　月　　18　　日
　　　　　　　　　　　　　　 　書記官 廖麗蓮
